臺灣高等法院刑事判決　　　　　　　　 96年度上訴字第790號
上　訴　人
即　被　告　甲○○
選任辯護人　韓邦財　律師
　　　　　　張育祺　律師
上列上訴人因毒品危害防制條例案件，不服臺灣桃園地方法院95
年度訴字第1442號，中華民國95年11月16日第一審判決（起訴案
號：臺灣桃園地方法院檢察署94年度偵字第14808號），提起上
訴，本院判決如下：
    主  文
原判決關於甲○○部分撤銷。
甲○○共同轉讓第一級毒品，處有期徒刑壹年陸月。
    事  實
一、甲○○為黃鴻隆（業經原審判處有期徒刑拾年確定）之配偶
    ，黃鴻隆曾於國（下同）94年6月間某日起至94年8月12日間
    止，以0000000000行動電話與游鎮宇（原名游清泓，施用毒
    品部分另案由檢察官偵查）聯絡，在桃園縣蘆竹鄉○○村○
    ○街12號其住處附近，先後販賣1包計價2,000元及3,000元
    之第一級毒品海洛因予游鎮宇各1次牟利（此部分與甲○○
    無關，另詳如後述）。此期間，同年6月4日游鎮宇撥打前揭
    行動電話向黃鴻隆表示欲拿海洛因毒品，黃鴻隆原以游鎮宇
    前曾多次拿海洛因後未付價款，而不願與游鎮宇接觸，然因
    游鎮宇表示渠人已跑到黃鴻隆家，在黃鴻隆家門口喊叫，黃
    鴻隆為恐鄰居知道其販買海洛因情事，方於同日22時37分18
    秒撥打其妻甲○○所使用之門號0000000000號行動電話與甲
    ○○聯絡，指示甲○○將上開住處內已分裝妥之海洛因毒品
    1包送至指定地點交付予游鎮宇；游鎮宇亦隨後於同日22 時
    48分56秒數用00-00000000號公共電話，撥打甲○○所使用
    之0000000000號行動電話與甲○○聯絡，確認有海洛因毒品
    可拿；甲○○乃與黃鴻隆於基於轉讓第一級毒品海洛因之犯
    意聯絡，接受黃鴻隆之指示攜帶黃鴻隆所有包裝妥適之第一
    級毒品海洛因1包（重量不明），至其住家附近指定交貨地
    點，將該海洛因毒品1包交付予游鎮宇。嗣因警員接獲線報
    ，對黃鴻隆、甲○○所使用之前揭行動電話進行監聽後，認
    涉及犯罪，乃於94年8月12日12時許，持臺灣桃園地方法院
    法官簽發之搜索票，前往黃鴻隆與甲○○2人共同居住之上
    開住處執行搜索而查獲，並當場扣得黃鴻隆所有之第一級毒
    品海洛因6包（均以塑膠袋裝盛，驗餘淨重共計2.35公克）
    、含第一級毒品海洛因殘渣塑膠袋4個、及黃鴻隆所有且供
    販賣海洛因毒品所用之分裝器4支、供裝盛海洛因用之鐵盒2
    個，而循線查獲。
二、案經桃園縣政府警察局移送臺灣桃園地方法院檢察署檢察官
    偵查起訴。
    理    由
一、訊據被告甲○○在本院審理中，對於前揭事實已坦承不諱。
    復查：
  (一)證據能力部分：
    1.按被告以外之人（包括證人、鑑定人、告訴人、被害人及
      共同被告等）於審判外之陳述雖不符刑事訴訟法第159條
      之1至之4等四條之規定，而經當事人於審判程序同意作為
      證據，法院審酌該言詞陳述或書面陳述作成時之情況，認
      為適當者，亦得為證據；當事人、代理人或辯護人於法院
      調查證據時，知有刑事訴訟法第159條第1項不得為證據之
      情形，而未於言詞辯論終結前聲明異議者，視為有前項之
      同意，同法第159條之5定有明文。
    2.查，原審同案被告黃鴻隆、證人游鎮宇於警詢、檢察官偵
      查中之供證，雖屬被告以外之人於審判外之言詞陳述，通
      訊監察譯文，雖屬被告以外之人於審判外之書面陳述，且
      無符合同法第159條之1至之4等前4條之情形，但原審同案
      被告黃鴻隆、證人游鎮宇所為之上開筆錄內容，及卷附通
      訊監察譯文，經本院於審理當庭提示，被告均表示「沒意
      見」，而未經當事人於言詞辯論終結前聲明異議，是該等
      證言、證物，依刑事訴訟法第159條之5第2項規定，應具
      有證據能力。
  (二)被告甲○○在本院審理中，對於前揭轉讓第一級毒品海洛因
    之自白，核與原審同案被告黃鴻隆及證人游鎮宇於警詢、檢
    察官偵查及原法院審理中之供證，及卷附通訊監察譯文之內
    容相符，自屬可信。
  (三)公訴意旨雖執被告甲○○在於警詢、檢察官偵查中之自白，
    原審同案被告黃鴻隆及證人游鎮宇於警詢、檢察官偵查中之
    供證，暨卷附通訊監察譯文，認被告甲○○此部分所為係涉
    犯毒品危害防制條例第4條第1項之販賣第一級毒品罪云云。
    然訊之被告甲○○則堅決否認有與原審同案被告黃鴻隆共同
    販賣予游鎮宇之情事，辯稱：伊不知道被告黃鴻隆有在從事
    販售海洛因毒品之事，此事與伊無關等語。按認定犯罪事實
    所憑之證據，雖不以直接證據為限，間接證據亦包括在內；
    然而無論直接或間接證據，其為訴訟上之證明，須於通常一
    般之人均不致有所懷疑，而得確信其為真實之程度者，始得
    據為有罪之認定，倘其證明尚未達到此一程度，而有合理之
    懷疑存在時，事實審法院復已就其心證上理由予以闡述，敘
    明其如何無從為有罪之確信，因而為無罪之判決，尚不得任
    意指為違法。刑事訴訟法第161條已於民國91年2月8日修正
    公布，其第一項規定：檢察官就被告犯罪事實，應負舉證責
    任，並指出證明之方法。因此，檢察官對於起訴之犯罪事實
    ，應負提出證據及說服之實質舉證責任。倘其所提出之證據
    ，不足為被告有罪之積極證明，或其指出證明之方法，無從
    說服法院以形成被告有罪之心證，基於無罪推定之原則，自
    應為被告無罪判決之諭知；本件原審審判時，修正之刑事訴
    訟法關於舉證責任之規定，已經公布施行，檢察官仍未提出
    適合於證明犯罪事實之積極證據，並說明其證據方法與待證
    事實之關係；原審對於卷內訴訟資料，復已逐一剖析，參互
    審酌，仍無從獲得有罪之心證，因而維持第一審諭知無罪之
    判決，於法洵無違誤。最高法院76年台上字第4986號、92年
    台上字第128號分別著有判例。經查：
    1.被告甲○○之先後供述：
      (1)在警詢中陳稱：「瘋狗」是來拿四號（海洛因）；（問
        ：你拿給「瘋狗」毒品後收多少錢？）我沒到錢云云（
        偵字第14808號卷第23頁）。觀諸其筆錄，承認有交付
        「瘋狗」海洛因之情事，而否認有販賣海洛因之犯行。
      (2)公訴意旨認被告甲○○此部分所為係涉犯毒品危害防制
        條例第4條第1項之販賣第一級毒品罪；而此項罪名之本
        刑為「處死刑或無期徒刑」。然檢察官於偵查中就被告
        甲○○僅警方解送到案時訊問：（問：警詢筆錄內容是
        否實在？是否出於自己自由意院下所為陳述？有無遭到
        脅迫？是否看完筆錄才簽名？）實在、是、無、是；你
        是否曾經觀察勒戒或強制戒治？）無；（問：有無施用
        毒品？）無；（問：對採尿過程有無意見？）無；（問
        ：扣案之物是何人所有？）我的電話是0000000000等語
        （見偵字第14808號卷第76頁、第77頁）。而從未就有
        無販賣第一級毒品海洛因一事訊問被告甲○○；此後亦
        未再傳訊被告甲○○。
      (3)在原審堅決否認有與原審同案被告黃鴻隆共同販賣予游
        鎮宇之情事。
      (4)被告甲○○並未曾自白有販賣第一級毒品海洛因。
    2.原審同案被告黃鴻隆之先後供證：
      (1)在警詢中證稱：（94年6月4日22時37分18秒這通電話，
        你打給你太太說要拿四分之一給「瘋狗」，瘋狗是來跟
        你要「買」何種毒品？）他是要「拿」海洛因；... 他
        跟我拿過很多次了，他常常來跟我拿海洛因，也好幾次
        沒有給我錢，平均有三次就會有一次沒給我錢；（問：
        警方根據94年6月4、9、10日電話監聽紀錄譯文表，「
        瘋狗」打0000000000行動電話給你老婆甲○○，都是為
        了購買毒品海洛因，甲○○否在替你運送毒品？）沒有
        啦，因為我不想跟他接觸，他就打電話給我老婆，他人
        已跑到我家，我才打電話叫我老婆拿給他；因為他在我
        家門口叫，我不想讓鄰居知道，所以叫我老婆拿給他云
        云（見偵字第14808號卷第12頁、第13頁）。觀諸上揭
        筆錄，得見：警方雖使用誘導訊問「瘋狗是來跟你要
        買何種毒品？」；原審同案被告黃鴻隆仍堅稱：他是要
        「拿」海洛因等語；「瘋狗」跟黃鴻隆拿海洛因，好
        幾次沒有給付黃鴻隆價款；原審同案被告黃鴻隆原不
        想跟「瘋狗」接觸，但「瘋狗」打電話給被告甲○○，
        說他人已跑到黃鴻隆家，因為「瘋狗」在黃鴻隆家門口
        叫，黃鴻隆不想讓鄰居知道，不得已所以方才叫被告甲
        ○○拿海洛因給「瘋狗」。
      (2)公訴意旨認被告甲○○與原審同案被告黃鴻隆共同涉犯
        毒品危害防制條例第4條第1項之販賣第一級毒品罪，然
        檢察官在偵查中，從未就被告甲○○有無參與販賣第一
        級毒品海洛因一事訊問原審同案被告黃鴻隆。
      (3)在原審具結證稱：（檢察官問：游鎮宇的外號？）「瘋
        狗」；（問：甲○○是否認識他們三人？）完全不認識
        ；（問：0000000000號行動電話在今年6月間何人使用
        ？）我使用的；（問：0000000000號行動電話在今年六
        月間何人使用？）這支電話本來是我太太的，但因該段
        期間0000000000這隻掉了，所以我偶而也會用這支電話
        ；（問：你承認你有販賣海洛因給游鎮宇、蔡勝奕及陳
        義忠？）是的，我承認；（問：你是在何時？以何方式
        販賣給他們三人毒品？）時間太久我忘記了；... 都是
        他們來我聯福街住處找我，我在出去外面旁邊交給他們
        ；（問：甲○○有無替你拿過海洛因給他們？）有一次
        ；當時我有打電話回家叫甲○○拿一小包給游鎮宇，但
        當時我是用信封裝著，叫我太太拿給游鎮宇；（問：當
        時游鎮宇是以多少錢買那包毒品？）這次沒有拿錢；（
        問：當時游鎮宇是與你如何提及海洛因的事？）他是跟
        我說要買東西，我勸他不要用，但是他一直亂，所以我
        就給他一點點讓他解癮，並打發他走；... （請求提示
        偵卷14808號卷第39頁譯文，問：此通譯文內容是否你
        打給甲○○的通話內容？）是的；... （問：除了游鎮
        宇外，蔡勝奕與陳義忠你確實沒有要甲○○拿海洛因給
        他們過？）沒有等語（見原審卷第108頁至第111頁）。
      (4)原審同案被告黃鴻隆之先後供證中，從未供述被告甲○
        ○有參與販賣第一級毒品海洛因，亦未提及渠於94年6
        月4日委請被告甲○○交付海洛因予游鎮宇時，有向之
        收取價款。
    3.證人游鎮宇之先後供證：
      (1)在警詢中證稱：（問：毒品是向何人購買？）紅猴（即
        原審同案被告黃鴻隆）；二至三天買一次，二至三千元
        云云（見偵字第14808號卷第149頁）。此外，絲毫未曾
        提及有向被告甲○○購買第一級毒品海洛因情事。
      (2)於檢察官偵查中結證稱：（問：是否曾跟黃鴻隆綽號「
        紅猴」買過毒品？）沒有，但我於94邊曾跟他拿過海洛
        因毒品3、4次，均在他的住處，因為我知道他生活困苦
        ，他也知道我生活困苦，所以都沒跟我收錢等語（見偵
        字第14808號卷第230頁，未見結文）。此外，亦絲毫未
        曾提及有向被告甲○○購買第一級毒品海洛因情事。
      (3)在原審具結證稱：（檢察官問：你向黃鴻隆拿的海洛因
        ，有無用錢購買？）都沒有，因為黃鴻隆反對我用，叫
        我戒掉，但我還是跟他亂，他才會給我；（問：每次都
        給多少？）每次都只給我吸一次的份量，拿過幾次時間
        太久我忘了；（問：甲○○有無替黃鴻隆拿過海洛因給
        你？）有一次我向黃鴻隆要，但他不在，且他說不要給
        他老婆知道，所以他放在信封袋，叫他老婆甲○○拿給
        我，還交代我不要讓他太太知道；（請求提示偵卷第40
        頁，問：這年是94年6月4日的通話內容，這是不是你打
        給甲○○的通話內容？）我不太清楚，我忘記了；...
        （問：0000000000是誰的電話？）這是黃鴻隆的；（請
        求提示同一偵卷第41頁通話譯文，問：這是你與甲○○
        的通話內容？）我想應該是；（問：此通電話你打給甲
        ○○的目的？）我本來要找黃鴻隆，但黃鴻隆不在，是
        甲○○接的；（問：為何你在電話中說「你哈的要死，
        要找黃鴻隆」，與你之前所述說甲○○不知道信封裡裝
        的是什麼東西，好像不一樣？）可能是因為藥癮犯了；
        無法管那麼多；... （審判長提示偵卷偵訊筆錄，問：
        你在檢察官前也說只有三、四次，這三、四次有無收錢
        ？）沒有，他都勸我不要吸食海洛因，每次都要拜託很
        久他才會給我；... （問：黃鴻隆透過甲○○交給你海
        洛因毒品幾次？）我印象中只有一次；我之前叫游清泓
        。
      (4)證人游鎮宇之先後供述中，從未供證被告甲○○有參與
        販賣第一級毒品海洛因，亦未提及渠於94年6月4日收受
        被告甲○○交付之海洛因時，有給付價款。
    4.通訊監察譯文：
      (1)94年6月4日22時37分18秒電話，0000000000（原審同案
        被告黃鴻隆所使用，代號B）打入0000000000（被告甲
        ○○所使用，代號A）：A:你這個不是用好好的（包裹
        ）；B:哮狗要，我「準給」他；A:好啦，好啦，你叫他
        打我的「0927」這支電話云云（見偵字第14808號卷第
        39頁）。該譯文未見原審同案被告黃鴻隆指示應收取價
        款之金額，反見黃鴻隆表示「我準給他」，即台語「我
        當做給他」之意。
      (2)94年6月4日22時48分56秒電話，00-00000000（「瘋狗
        」撥打公共電話，代號B）打入0000000000（被告甲○
        ○所使用，代號A）：A: 喂；B: 嫂子；A:你在哪；B:
        我在你後門旁邊這支公用電話這；A:ㄚ我拿出去；B:免
        啦，我過去拿；A:我現在旁邊有人等語（見偵字第1480
        8號卷第40頁）。而未見討論價款若干。
    　(3)此部分通訊監察譯文，均未提及被告甲○○於94年6月4
      　日交付第一級毒品海洛因予證人游鎮宇時，有討論或收
    5.公訴意旨雖執所謂被告甲○○在於警詢、檢察官偵查中之
      自白，原審同案被告黃鴻隆及證人游鎮宇於警詢、檢察官
      偵查中之供證，暨卷附通訊監察譯文，認被告甲○○此部
      分所為係涉犯毒品危害防制條例第4條第1項之販賣第一級
      毒品罪，自屬無稽。
  (四)綜上所述，被告所為此部分轉讓海洛因之行為事證明確，其
    犯行洵堪認定，應依法論科。
  (五)原審同案被告黃鴻隆、證人游鎮宇已在原審到庭具結接受交
    互詰問；辯護人再聲請傳喚證人黃鴻隆、游鎮宇，本院認為
    無此必要。
二、論罪科刑：
  (一)按海洛因係屬毒品危害防制條例第2條第2項第1款所規範之
    第一級毒品，不得非法持有、販賣及轉讓。核被告甲○○無
    償轉讓第一級毒品海洛因予游鎮宇之所為，係犯毒品危害防
    制條例第8條第1項之轉讓第一級毒品罪。公訴意旨認被告甲
    ○○所為係涉犯毒品危害防制條例第4條第1項之販賣第一級
    毒品罪，尚有未洽，其起訴法條應予變更。
  (二)刑法第28條共犯之規定，已於94年1月7日公布修正，自95年
    7月1日起施行，而改規定為：「二人以上共同實施犯罪之行
    為者，皆為正犯」，現行刑法之規定則為：「二人以上共同
    實行犯罪之行為者，皆為正犯」，揆諸本條之修正理由係為
    釐清陰謀共同正犯、預備共同正犯、共謀共同正犯是否合乎
    本條規定之正犯要件。而本案被告甲○○依原審同案被告黃
    鴻隆之指示共同轉讓第一級毒品海洛因，均屬實行犯罪行為
    之正犯；新刑法第28條規定僅係文字之修正，並無所謂有利
    或不利之情形，不生新舊法比較之問題。
三、原審據以論罪科刑，固非無見。惟未及詳查而誤認被告甲○
    ○所為係涉犯毒品危害防制條例第4條第1項之販賣第一級毒
    品罪，尚有可議。被告之上訴意旨執以指摘原判決不當，為
    有理由，應由本院將原判決關於被告甲○○部分撤銷改判。
    爰審酌第一級毒品海洛因戕害國人身心甚為嚴重，被告甲○
    ○與黃鴻隆雖為夫妻關係，然其明知海洛因毒品危害國民健
    康甚鉅之情況下，猶受黃鴻隆之指示代為交付毒品，及被告
    品行、生活狀況、智識程度、犯罪所生之損害等一切情狀，
    量處如主文所示之刑。扣案之第一級毒品海洛因共計6包（
    驗餘重共計2.35公克），及盛裝海洛因殘渣之塑膠帶4個、
    分裝器4支、鐵盒2個等，皆為同案被告黃鴻隆所有，業據其
    供明在卷，且核與被告甲○○所犯本案轉讓毒品犯行無關，
    自毋庸在本案論罪科刑項下宣告沒收。
四、不另為無罪諭知部分：
  (一)公訴意旨另以：被告甲○○於前揭如犯罪事實欄一(一)所示販
    賣第一級毒品犯行外，尚有販賣海洛因毒品予游鎮宇、蔡勝
    奕、陳義忠之行為，因認被告甲○○此部分亦涉犯有毒品危
    害防制條例第4條第1項之販賣第一級毒品罪嫌云云。
  (二)公訴人認被告涉有前開罪嫌，無非係以被告甲○○在於警詢
    、檢察官偵查中之自白，原審同案被告黃鴻隆及證人游鎮宇
    、蔡勝奕、陳義忠於警詢、檢察官偵查中之供證，暨卷附通
    訊監察譯文，為其主要之論據。然訊之被告甲○○則堅決否
    認有與原審同案被告黃鴻隆共同販賣海洛因之情事，辯稱：
    伊不知道被告黃鴻隆有在從事販售海洛因毒品之事，此事與
    伊無關等語。
  (三)按犯罪事實應依證據認定之，無證據不得認定其犯罪事實；
    刑事訴訟法第154條第2項定有明文。又，認定犯罪事實所憑
    之證據，雖不以直接證據為限，間接證據亦包括在內；然而
    無論直接或間接證據，其為訴訟上之證明，須於通常一般之
    人均不致有所懷疑，而得確信其為真實之程度者，始得據為
    有罪之認定，倘其證明尚未達到此一程度，而有合理之懷疑
    存在時，事實審法院復已就其心證上理由予以闡述，敘明其
    如何無從為有罪之確信，因而為無罪之判決，尚不得任意指
    為違法。刑事訴訟法第161條已於民國91年2月8日修正公布
    ，其第一項規定：檢察官就被告犯罪事實，應負舉證責任，
    並指出證明之方法。因此，檢察官對於起訴之犯罪事實，應
    負提出證據及說服之實質舉證責任。倘其所提出之證據，不
    足為被告有罪之積極證明，或其指出證明之方法，無從說服
    法院以形成被告有罪之心證，基於無罪推定之原則，自應為
    被告無罪判決之諭知；本件原審審判時，修正之刑事訴訟法
    關於舉證責任之規定，已經公布施行，檢察官仍未提出適合
    於證明犯罪事實之積極證據，並說明其證據方法與待證事實
    之關係；原審對於卷內訴訟資料，復已逐一剖析，參互審酌
    ，仍無從獲得有罪之心證，因而維持第一審諭知無罪之判決
    ，於法洵無違誤。最高法院76年台上字第4986號、92年台上
    字第128號分別著有判例。經查：
    1.證人蔡勝奕、陳義忠分別在原審到庭具結供證：渠等不認
      識被告甲○○，亦未見過被告甲○○，渠等係與原審同案
      被告黃鴻隆達成買賣海洛因毒品合議並約定交貨地點後，
      旋即由被告黃鴻隆1人持海洛因毒品至指定地點交付毒品
      海洛因云云（見原審卷第119頁至第124頁）。
    2.再觀諸公訴人所提出被告甲○○所使用門號0000000000號
      電話之監聽通聯譯文內容（即偵查卷附第41頁以下），雖
      有收錄被告甲○○疑似為證人游鎮宇與被告黃鴻隆間傳達
      欲購買毒品之訊息，惟按毒品交易時間、次數、種類、數
      量、金額係認定販賣毒品罪之重要事實，而該卷附電話通
      聯內容並未見任何具體、明確談及販售海洛因毒品等情，
      實不足作為被告甲○○有公訴人所指此部分犯行之不利益
      之認定。
    3.其餘引用上揭理由一之(三)。
    4.從而本院實難依據公訴人所舉上揭證據，認定被告甲○○
      有與被告黃鴻隆共同販賣海洛因毒品予證人游鎮宇、蔡勝
      奕、陳義忠之情事。
　(四)此外，復查無其他積極證據足資證明被告甲○○有公訴人所
  　指此部分販賣第一級毒品行為，被告甲○○此部分之犯罪尚
    屬不能證明。惟因公訴意旨認此部分與前開論罪科刑之轉讓
    （原起訴販賣）第一級毒品罪間有連續犯之裁判上一罪關係
    ，爰不另為無罪之諭知。
據上論斷，應依刑事訴訟法第369條第1項前段、第364條、第300
條、第299條第1項前段，毒品危害防制條例第8條第1項，刑法第
2條第1項前段、第11條、第28條，判決如主文。
本案經檢察官田炳麟到庭執行職務。
中　　華　　民　　國　　96　　年　　5 　　月　　31　　日
                  刑事第十庭    審判長法　官 楊炳禎
                                      法　官 黃俊明
                                      法　官 陳博志
以上正本證明與原本無異。
如不服本判決，應於收受送達後十日內向本院提出上訴書狀，其
未敘述上訴之理由者並得於提起上訴後十日內向本院補提理由書
（均須按他造當事人之人數附繕本）。
                                      書記官 陳嘉文
中　　華　　民　　國　　96　　年　　6 　　月　　1 　　日
附錄：本案論罪科刑法條全文
毒品危害防制條例第8條：
轉讓第一級毒品者，處1年以上7年以下有期徒刑，得併科新臺幣
1百萬元以下罰金。
轉讓第二級毒品者，處6月以上5年以下有期徒刑，得併科新臺幣
70萬元以下罰金。
轉讓第三級毒品者，處3年以下有期徒刑，得併科新臺幣30萬元
以下罰金。
轉讓第四級毒品者，處1年以下有期徒刑，得併科新臺幣10萬元
以下罰金。
前四項之未遂犯罰之。
轉讓毒品達一定數量者，加重其刑至二分之一，其標準由行政院
定之。
